【裁判字號】    92,訴,718
【裁判日期】    920612
【裁判案由】    損害賠償
【裁判全文】
臺灣臺中地方法院民事判決  九十二年度訴字第七一八號
    原      告  甲○○
                乙○○○
    被      告  丙○○
                          （現在台灣彰化監獄執行中）
右當事人間請求損害賠償事件，本院判決如左：
    主      文
被告應給付原告甲○○新台幣柒拾萬玖仟貳佰陸拾元，給付原告黃秀琴新台幣壹佰零
參萬壹仟捌佰壹拾元。
原告其餘之訴駁回。
訴訟費用由被告、原告甲○○各負擔二十分之九，餘由原告乙○○○負擔。
    事      實
甲、原告方面：
一、聲明：被告應給付原告甲○○新台幣（下同）二百一十五萬三千元，給付原告乙
    ○○○一百九十四萬七千元。
二、陳述：
  (一)緣被告於民國九十一年八月十日夜間十一時四十分許，駕駛車牌號碼８Ｖ─５４
    １３號自用小客車，沿台中縣大甲鎮○○路由南向北方向行駛，行經中山路二段
    九一六巷口，竟疏於注意車前狀況，貿然超速前行，適前方右側由原告之子李文
    中騎乘之車號ＫＤＭ─３９８號重型機車沿同路同向行駛至該巷口欲左轉駛入對
    向車道旁之九一六巷內，被告因高速駕車煞車失控，猛力撞及李文中所騎機車，
    致李文中傷重於當場死亡。
  (二)原告係被害人李文中之父、母，被告基於過失導致李文中死亡，依侵權行為之法
    律關係應負損害賠償責任，為此請求被告給付原告甲○○二百一十五萬三千元，
    即：(1)殯葬費用二十萬六千元；(2)扶養費一百四十二萬三千元；(3)慰撫金五十二
    萬四千元。並給付原告乙○○○一百九十四萬七千元，即：(1)扶養費一百四十二
    萬三千元；(2)非財產損害五十二萬四千元。
三、證據：提出戶籍謄本、費用收據各乙件為證。
乙、被告方面：
一、聲明：駁回原告之訴。
二、陳述：對於原告之請求沒有意見，但被告沒有能力清償。
丙、本院依職權調閱本院九十一年度交易字第五一三號過失致死刑事卷宗全卷，並依
    職權調閱兩造之財產及所得資料。
    理      由
一、原告主張：被告於九十一年八月十日夜間十一時四十分許，駕駛車牌號碼８Ｖ─
    ５４１３號自用小客車，沿台中縣大甲鎮○○路由南向北方向行駛，行經中山路
    二段九一六巷口，竟疏於注意車前狀況，貿然超速前行，適前方右側由原告之子
    李文中騎乘之車號ＫＤＭ─３９８號重型機車沿同路同向行駛至該巷口欲左轉駛
    入對向車道旁之九一六巷內，被告因高速駕車煞車失控，猛力撞及李文中所騎機
    車，致李文中傷重於當場死亡，爰依侵權行為之法律關係請求被告給付原告甲○
    ○二百一十五萬三千元，即：(1)殯葬費用二十萬六千元；(2)扶養費一百四十二萬
    三千元；(3)慰撫金五十二萬四千元。並給付原告乙○○○一百九十四萬七千元，
    即：(1)扶養費一百四十二萬三千元；(2)非財產損害五十二萬四千元。被告對於右
    揭事實並不爭執，惟辯稱無力賠償。
二、按閃光黃燈表示「警告」，車輛應減速接近，注意安全，小心通過。又駕駛人應
    注意車前狀況，隨時採取必要安全措施，道路交通標誌標線號誌設置規則第二百
    一十一條、道路交通安全規則第九十四條第三項定有明文；又違反保護他人之法
    律者，推定其有過失，民法第一百八十四條第二項亦有明文。被告駕車自應注意
    上述道路交通安全規定。查本件肇事地點位於巷口設有閃黃燈號誌，道路筆直，
    路面無缺陷，並有路燈之設置，此有本件交通事故調查報告表及現場照片附於本
    院九十一年度交易字第五一三號過失致死刑事卷宗可憑。被告於右揭時地疏於注
    意車前狀況及減速慢行，而以時速八十公里以上之速度行駛，以致煞車失控肇事
    致被害人李文中死亡，顯有過失，其過失行為復與被害人李文中之死亡具有因果
    關係，自堪認定。而按不法侵害他人致死者，對於支出醫療及增加生活上需要之
    費用或殯葬費之人，應負損害賠償責任。被害人對於第三人負有法定扶養義務者
    ，加害人對於該第三人亦應負損害賠償責任。不法侵害他人致死者，被害人之父
    、母、子、女及配偶，雖非財產上之損害，亦得請求賠償相當之金額，民法第一
    百九十二條第一項、第二項、第一百九十四條分別定有明文。基上所述，原告依
    侵權行為之法律關係，請求被告賠償其損害，即屬有據。
三、茲就原告請求賠償之金額，審究如次：
  (一)殯葬費部分：原告甲○○主張支出殯葬費二十萬六千元，業據提出免用統一發票
    收據、殯葬費用明細表各乙紙為證，經核其項目中「轎車、庫箱」一千元、「五
    味茶」二百元、「師父引魂帶路」二千元、「念經功德場」六名二萬八千元等項
    共計三萬一千二百元部分，尚難認係喪葬必要之費用，應予剔除外，其餘各項費
    用合計十八萬五千二百元為喪葬習俗所必需，亦無過高，應認係必要之殯葬費用
    ，故原告甲○○得請求被告給付殯葬費十八萬五千二百元。
  (二)扶養費部分：本件被害人李文中係六十五年七月三十一日生，計至九十一年八月
    十日死亡時，已年滿二十歲，對原告等二人負有法定扶養義務。惟按民法第一千
    一百十七條規定，直系血親尊親屬受扶養權利者，以不能維持生活為限，查原告
    甲○○係二十九年二月十一日生，甫於八十九年六月間退休，退休前為中國石油
    股份有限公司業務管理員，其財產有坐落苗栗縣苑裡鎮及坐落台中縣后里鄉之土
    地共六筆，此有財政部台灣省中區國稅局覆本院函可憑，足見其非不能以自己之
    財產維持生活，故原告甲○○請求其所受扶養費之損害，即屬無據；而原告乙○
    ○○係二十九年六月十一日生，至李文中死亡時，年滿六十二歲，且原告為家庭
    主婦，並無收入，此為原告所陳明，被告對此亦不爭執，是被害人李文中對於原
    告乙○○○即有法定扶養義務，而李文中其發生車禍前在塑膠工廠工作，每月月
    薪二萬餘元，亦據原告陳明，足見其亦有扶養之能力。而原告乙○○○於李文中
    死亡時年六十二歲，依內政部八十九年臺閩地區簡易生命表（女性），尚有十九
    ˙九八年之平均餘命，又原告甲○○為原告乙○○○之夫，應與李文中各負二分
    之一扶養義務，故原告乙○○○所得請求被告賠償之扶養費損害，以九十一年度
    個人綜合所得稅扶養親屬寬減額每人每年七萬二千元計算，再以霍夫曼計算法扣
    除中間利息後，為五十萬七千八百一十元（七二○○○乘以一三˙六○三二四九
    ，加上七二○○○乘以○˙五一二八二一乘以○˙九八，除以二，元以下四捨五
    入）。故原告乙○○○請求賠償扶養費損害，在上開金額之範圍內，應屬有據。
  (三)精神慰藉金方面：本院審核原告甲○○係二十二年二月十一日生，男性，甫於八
    十九年六月間自中國石油股份有限公司退休，其財產有坐落苗栗縣苑裡鎮及坐落
    台中縣后里鄉之土地共六筆，原告乙○○○係二十二年六月十一日生，女性，為
    家庭主婦，並無收入，原告二人係六十六十二月二十三日收養李文中為養子，自
    幼撫育，且原告並無其他子女，老年喪子自感哀痛；被告係七十年七月二十五日
    生，有一九九二年出廠之小客車乙輛，其因本件過失致死刑事部分經本院判決有
    期徒刑九月確定而在監執行，入監執行前在工廠作組合按摩床，按日計酬，每月
    收入約一萬多元，學歷為國中結業，未婚，無子女，無財產，被告之過失情節非
    輕等一切情狀，認原告請求賠償非財產上損害各五十二萬四千元均無不合，應予
    准許。
  (四)從而，原告甲○○請求被告給付七十萬九千二百六十元（殯葬費十八萬五千二百
    六十元及非財產損害五十二萬四千元），原告乙○○○請求被告給付一百零三萬
    一千八百一十元（扶養費五十萬七千八百一十元及非財產損害五十二萬四千元）
    ，為有理由，應予准許；逾此部分，則為無理由，應予駁回。
四、本件事證已明，兩造其餘之主張與舉證，經核均與本院前揭認定無礙，爰不一一
    論述。
據上論結，本件原告之訴為一部有理由，一部無理由，依民事訴訟法第七十九條但書
、第八十五條第一項前段，判決如主文。
中      華      民      國    九十二    年      六      月    十二      日
                                臺灣臺中地方法院民事第三庭
~B法      官  林慧貞
右為正本係照原本作成。
如對本判決上訴須於判決送達後二十日內向本院提出上訴狀。
中      華      民      國    九十二    年      六      月    十九      日
~B法院書記官


司法院資訊處製作；財團法人民間司法改革基金會備份。
